臺灣基隆地方法院民事裁定　　　　　　　 100年度司字第19號
聲　請　人　財政部臺灣省北區國稅局基隆市分局
法定代理人　蘇敏硬
非訟代理人　劉淑惠
　　　　　　王秀美
利害關係人　張嘉榮
上列聲請人聲請為「超實美國際貿易有限公司」選派清算人事件
，本院裁定如下：
    主  文
選派張嘉榮為超實美國際貿易有限公司之清算人。
程序費用新臺幣壹仟元由超實美國際貿易有限公司負擔。
    理  由
一、按「公司之清算，以全體股東為清算人。但本法或章程另有
    規定或經股東決議，另選清算人者，不在此限。」、「不能
    依第79條規定定其清算人時，法院得因利害關係人之聲請，
    選派清算人。」公司法第79條及第80條分別定有明文。上開
    規定，於有限公司之清算亦準用之，同法第113.條亦定有明
    文。
二、本件聲請意旨略以：超實美國際貿易有限公司（下稱超實美
    公司）為一人公司，共欠繳營利事業所得稅及罰鍰計新臺幣
    （下同）1,124,341.元，其負責人即唯一之股東兼董事林來
    旺已於民國（下同）97年４月20日死亡，該公司並經經濟部
    中部辦公室以99年８月31日經授中字第0993410820函廢止設
    立登記在案，依公司法第第24條之規定（應為第26條之１準
    用第24條之規定），該公司應行清算程序，然因該公司章程
    未規定清算人，亦無股東會可選定清算人，且林來旺之法定
    繼承人均已拋棄繼承，致前揭欠稅行政執行案件無法繼續，
    聲請人前曾聲請本院選定林來旺之母張寵慧為清算人（即本
    院99年度司字第15號），惟張寵慧嗣以伊家境清苦、未受教
    育、對超實美公司之經營運作全無所知等為由，堅不就任，
    提出剪報，主張超實美公司之實際負責人為張嘉榮先生，向
    本院聲請解任，並經本院准予解任（即本院100.年度司字第
    ８號），經聲請人依據財政部基隆關稅局函送之臺灣基隆地
    方法院檢察署97年度偵字第1376號檢察官緩起訴處分書所載
    ，超實美公司之實際負責人確為張嘉榮先生，為此依公司法
    第113.條準用同法第81條規定，聲請選定張嘉榮先生為超實
    美國際貿易有限公司選派清算人，俾便續行政執行程序等語
    。並提出超實美公司欠稅總歸戶查詢情形表、林來旺之戶籍
    謄本、臺灣雲林地方法院函影本、自網路列印之超實美國際
    貿易有限公司之登記資料、經濟部中部辦公室書函影本（附
    超實美國際貿易有限公司之變更登記表、公司章程及股東同
    意書影本）、臺灣基隆地方法院檢察署函影本（附該署97年
    度偵字第1376號檢察官緩起訴處分書影本）、本院100.年度
    司字第８號民事裁定影本、法務部行政執行署宜蘭行政執行
    處函（附執行筆錄）影本、聲請人之函影本各１件為證。
三、經核：超實美公司係一人公司，其唯一股東即董事林來旺業
    已死亡；林來旺死亡後，其法定繼承人均已拋棄繼承，公司
    章程亦無有關產生清算人之記載，復無股東會可選定清算人
    等情，有上開聲請人所提出之資料附卷可稽。從而，聲請人
    聲請為超實美公司選派清算人，核與首揭規定相符，應予准
    許（應特別說明者：應為超實美公司選派清算人，乃因該公
    司已無股東，依公司法第113.條及第71條第１項第４款之規
    定，應行解散，且依公司法第24條之規定，應行清算；並非
    因該公司被公司主管機關命令解散之故。此乃因公司主管機
    關命令解散之行政處分，根本無法送達予該公司，依行政程
    序法第110.條之規定，無從發生效力之故。縱公司主管機關
    依公司法第28條之１之規定，以公告為之，依法亦屬無效）
    。本院斟酌超實美公司尚欠積有營利事業所得稅等未繳（此
    有上開欠稅總歸戶查詢情形表在卷可稽），衡情超實美公司
    應已無甚剩餘財產必須清算，故縱係無管理公司事務專業能
    力之人，亦難謂不適合擔任清算人，參以張嘉榮前曾自陳係
    超實美公司之實際負責人（或至少係經常為超實美公司報關
    之人），乃與超實美公司關係最為密切之人，對超實美公司
    之情形應有一定之瞭解，以及為成年人（42年12月29生），
    精神健全，有處理事務之能力，且無非訟事件法第176.所定
    「不得選派為清算人」之各款情事，爰選派張嘉榮為超實美
    公司之清算人。
四、利害關係人張嘉榮經本院選派為超實美公司之清算人確定後
    ，應依公司法第113.條準用同法第83條之規定，於就任後15
    日內向本院聲報就任，接受監督，並應依公司法各相關規定
    （詳見公司法同法第84條至第86條、第87條第３項、第４項
    、第89條及第90條），依限清算完結，向本院聲報，並請利
    害關係人張嘉榮注意辦理，以免觸法被罰，併予敘明。
五、依非訟事件法第24條第１項、第175.條第３項裁定如主文。
中    華    民    國    100   年    8     月    26    日
                  民事庭法      官  林金發
以上正本係照原本作成。
對本裁定不得聲明不服。
中    華    民    國    100   年    8     月    26    日
                        法院書記官  林建清